臺灣高等法院刑事判決　　　　　　　　　　　　　九十二年度交上易字第四一號
　　上　訴　人　臺灣士林地方法院檢察署檢察官
　　上　訴　人
　　即　被　告　甲○○
右上訴人因被告過失傷害案件，不服臺灣士林地方法院九十一年度交易字第七四號，
中華民國九十二年六月二十五日第一審判決（起訴案號：臺灣士林地方法院檢察署九
十年度偵字第一０四六０號、第一一三八六號）提起上訴，本院判決如左：
    主  文
原判決撤銷。
甲○○過失傷害人，處有期徒刑肆月，如易科罰金，以參佰元折算壹日。
    事  實
甲○○於民國（下同）九十年九月二日晚間十點十分左右，騎乘ＭＢＲ─０５２號重
型機車，沿台北市士林區○○○路東往西方向行駛，行經該路與磺溪街口時，應注意
汽車行進行人穿越道前，應減速慢行，遇有行人穿越時，無論有無交通警察指揮或號
誌指示，均應暫停讓行人先行通過，並應注意駕駛人應注意車前狀況，隨時採取必要
之安全措施，而依當時天候雨，夜間有照明等情形，又無不能注意之情事，竟疏於注
意前方有行人乙○○正在穿越德行西路行人穿越道，而仍貿然往前行駛﹔而乙○○亦
因下雨而未注意其前方燈號為紅燈，而且也未注意其右側有甲○○騎乘機車前來，即
以跑步方式穿越行人穿越道，甲○○機車駛至行人穿越道時已閃避不及而撞及行人乙
○○，致乙○○受有右脛腓骨骨折、頭皮部位撕裂傷，右耳殼部位撕裂傷合併軟骨撕
裂，臉部撕裂傷之傷害。
二、案經乙○○告訴及台北市政府警察局士林分局移送臺灣士林地方法院檢查署檢察
    官偵查起訴（聲請簡易判決處刑）。
    理  由
一、訊據上訴人即被告甲○○固坦承有於右揭時、地騎乘重型機車撞倒穿越行人道之
    行人乙○○，致告訴人即被害人乙○○受有右脛腓股骨折、頭皮、臉部等部位撕
    裂傷之事實，惟辯稱車禍之釀成係因被害人自己跑步衝出來，當時被害人穿著黑
    色衣褲，在夜間突然衝出，致上訴人即被告只看到一點影子，來不及反應而撞上
    被害人，且被告騎乘時屬綠燈，路權應歸屬被告等語。
二、本院查：
（一）右揭事實，業據告訴人乙○○於警訊，檢察官偵訊時，以及原審歷次審理中指
      訴甚詳，並有交通事故分析研判表、交通事故補充資料表、交通事故談話紀錄
      表、道路交通事故調查表及現場圖附於偵查卷（九十年偵字第一０四六０號）
      可憑，而告訴人乙○○受有右脛腓骨骨折、頭皮及臉部等撕裂傷之傷害，亦有
      臺北市立陽明醫院診字第二０三０號甲種診斷書（參閱九十年偵字第一０四六
      ０號卷第十頁），以及台北市陽明醫院中華民國九十二年三月十日以北市陽醫
      歷字第０９２６０１３７８００號病歷影本二十二張附卷可憑（參閱原審卷第
      八十六頁至第一０九頁），告訴人乙○○所受之傷係由被告機車撞擊所導致，
      堪予認定。
（二）本件車禍經原審送台北市車輛行車事故鑑定委員會鑑定以及台北市政府交通局
      覆議意見，均一致認為甲○○駕駛ＭＢＲ─０五二號重型機車，涉嫌行人穿越
      道有行人穿越時未暫停讓行人先行通過，以及乙○○（行人）涉嫌違反號誌管
      制。而覆議意見理由第三點根據重機車前車頭破裂，行人右小腿骨折之傷勢以
      及行人鞋子散落於行人穿越道西側東距行人穿越道二‧三公尺之情狀，研判重
      機車沿德行西路東向西行駛至肇事路口，前車頭撞擊沿行人穿越道南向北穿越
      道路之行人乙○○右腿之情事。均有台北市車輛行車事故鑑定委員會北鑑審字
      第九一三０一九七四００號鑑定意見書以及台北市政府交通局北市交鑑字第五
      九四七號台北市車輛行車事故鑑定案件覆議意見書附原審卷可稽，核其鑑定結
      果與被害人乙○○之指訴相符。
（三）依據道路交通安全規則第一０三條規定，汽車（含機車）行近行人穿越道前，
      應減速慢行，遇有行人穿越時，無論有無交通警察指揮或號誌指示，均應暫停
      讓行人先行通過。且機車行駛時，駕駛人應注意車前狀況，並隨時採取必要之
      安全措施，道路交通安全規則第九十四條第三項亦定有明文。依當時天候雖有
      雨，惟德行西路屬台北市○○○道○路況良好，無障礙物，夜間有良好照明，
      被告駕車行駛，自應注意上述道路交通安全規定，肇事當時，被告亦無不能注
      意之情事，竟未注意，致突見狀況已煞車不及而撞擊行人倒地受傷，告訴人所
      受之傷害與被告之過失間顯有相當因果關係，被告即應負過失傷害之責。雖告
      訴人即被害人亦有未注意前方燈號已變為紅燈，仍跑步穿越行人道，違反號誌
      管制，固可認其就本件車禍之發生與有過失，然究未能據此解免被告甲○○疏
      失之咎。被告所辯因被害人穿著黑色衣褲，突然衝出，故被告未及注意，且當
      時為綠燈，路權應歸屬被告云云，既與調查證據所得結果及與交通安全規則之
      規定不符，自無可採。綜此所述，本件事證已臻明確，被告犯行洵堪認定，應
      依法論科。
三、核被告所為，係犯刑法第二百八十四條第一項前段之過失傷害罪。被告為機車駕
    駛人，行經行人穿越道不依規定讓行人優先通行，因而致人受傷，依道路交通管
    理處罰條例第八十六條第一項規定，應加重其刑至二分之一。
四、原審認被告罪證明確，而予以論罪科刑，固非無見，惟查被告在本院審理中，指
    摘被害人不遵守燈號變換猶跑步過街，而對被告自己行駛機車，未禮讓穿越道上
    之行人以及未注意車道狀況採取必要之安全措施之違規行為不表悔意，仍執詞肇
    事當時為綠燈，路權應屬被告一方等語，飾詞諉過。且自九十年九月初肇事迄今
    已歷時二年半，尚無誠意與被害人乙○○達成和解，賠償被害人損失諸點，理應
    予非難。上訴人即被告甲○○仍執陳詞，以原判決不當，提起上訴，為無理由，
    應予駁回。檢察官以原審無視被告迄未與告訴人達成和解，「於審理時屢次飾詞
    狡卸」等情，猶宣告緩刑，自有不當，請求撤銷原判決而提起上訴為有理由。原
    判決既有上開可議之處，則屬無可維持，應由本院將原判決撤銷，並自為判決，
    爰審酌被告品行、素行、過失程度、所生之危害、肇事後之態度，告訴人即被害
    人乙○○對本件車禍亦同有過失，且被告尚未與告訴人為民事和解賠償損失等一
    切情狀，並認被告肇事時尚屬學生，無加重其刑之必要，而判處如主文第二項所
    示之刑。並諭知易科罰金之折算標準。
據上論斷，應依刑事訴訟法第三百六十九條第一項前段、第三百六十四條、第二百九
十九條第一項前段、刑法第二百八十四條第一項前段、第四十一條第一項、道路交通
管理處罰條例第八十六條第一項、罰金罰鍰提高標準條例第一條前段、第二項，判決
如主文。
本案經檢察官陳文琪到庭執行職務。
中　　　華　　　民　　　國　　九十三　　年　　　四　　　月　　　二　　　日
                              臺灣高等法院交通法庭
                                  審判長法  官  許　增　男
                                        法  官  周　煙　平
                                        法  官  陳　孟　瑩
右正本證明與原本無異。
不得上訴。
                                        書記官  沈　秀　容
中　　　華　　　民　　　國　　九十三　　年　　　四　　　月　　　二　　　日
附錄：本判決論罪科刑法條全文
中華民國刑法第二百八十四條
因過失傷害人者，處六月以下有期徒刑、拘役或五百元以下罰金，致重傷者，處一年
以下有期徒刑、拘役或五百元以下罰金。
從事業務之人，因業務上之過失傷害人者，處一年以下有期徒刑、拘役或一千元以下
罰金，致重傷者，處三年以下有期徒刑、拘役或二千元以下罰金。
